臺灣板橋地方法院民事判決　　　　　　　96年度訴字第2176號
原　　　告　乙○○
被　　　告　甲○○
訴訟代理人　林振煌律師
上列當事人間請求履行契約事件，經本院於民國96年11月22日言
詞辯論終結，判決如下：
    主  文
被告應將其所有坐落台北縣三重市○○○段六六四號（應有部分
十二分之一）土地及其上門牌號碼台北縣三重市○○○路十一號
四樓（應有部分二分之一；台北縣三重市○○○段一二一建號）
建物所有權移轉登記予原告。
訴訟費用由被告負擔。
    事實及理由
一、原告主張：兩造於民國96年3 月10日簽訂買賣契約書，約定
    由原告以新臺幣（下同）95萬元，向被告購買其所有坐落台
    北縣三重市○○○段664 號土地（應有部分1/12）及其上門
    牌號碼台北縣三重市○○○路11號4 樓房屋（應有部分1/2
    ）（下稱系爭不動產）。詎被告並未依約將系爭不動產移轉
    登記予原告，爰本於買賣契約關係提起本訴。併為聲明：如
    主文所示。
二、被告抗辯：被告已於96年7 月2 日將定金支票返還原告，原
    告並無意見。另依系爭契約第9 條約定「賣方違約，視同不
    賣，須將所收金額加一倍賠償買方。」此一約定應屬約定解
    除權，即被告得以所收金額一倍賠償原告而解約。因此系爭
    買賣契約已經解除，並再以答辯狀繕本送達通知原告解除系
    爭買賣契約。於契解除後，原告僅得請求一倍定金賠償，不
    得請求移轉系爭不動產。併為答辯聲明：原告之訴駁回。
三、兩造不爭執之事項：
  (一)兩造於96年3 月10日簽訂系爭不動產買賣契約書，其內容如
    原告所提出卷附買賣契約書所載。
  (二)被告於96年7 月2 日寄發存證信函通知原告，其內容略以：
    被告已不欲履行系爭買賣契約出賣人義務，故退還10萬元定
    金支票。前開存證信函連同10萬元定金支票業於同年月3 日
    送達原告等情，有存證信函及回執各一份附卷可佐。
  (三)被告另以答辯狀送達，依契約第9 條約定為解除契約意思表
    示。前開答辯狀業於96年11月22日送達原告。
四、觀諸系爭買賣契約第9 條係載「甲方（即被告）違背本契約
    各條所定意旨者視為不賣應須將所收金額加一倍賠償與乙方
    （即原告）而甲方不得異議。」；第10條則載「乙方違背本
    契約各條所定意旨者視為不買將所給付甲方之金額被甲方沒
    收而乙方不得異議。」，顯在約定原告如有違約，得以拋棄
    定金為對價，而行使解除契約權利。反之，被告如有違約，
    亦得以加倍返還定金為對價而行使解除契約之權利。衡其性
    質，應為解約定金，先此敘明。
五、再按解約定金係保留解除權之代價所交付之定金。授與人得
    拋棄定金而解除契約；收受者得加倍償還而解除契約。申言
    之，付定金者欲解約，依意思表示為之即可，無須另為拋棄
    定金之表示；受定金者欲解約，須於為解約之意思表示前或
    同時提出定金之倍額，否則，不生解約之效力（最高法院82
    年度台上字第1325號判決意旨參照）。查本件被告既為受定
    金者，其於僅返還定金支票並未加倍賠償所受定金之前提下
    ，所為解約意思表示，按諸前開判決意旨，自不生解除契約
    之效力。即系爭買賣契約並未經合法解除，從而，原告本於
    買賣契約關係請求被告將系爭不動產移轉登記予原告，於法
    自無不合，應予准許。
結論：原告之訴為有理由，依民事訴訟法第78條，判決如主文。
中　　華　　民　　國　　96　　年　　12　　月　　6 　　日
                  民事第一庭    法　官　黃信滿
以上正本係照原本作成
如對本判決上訴，須於判決送達後20日內向本院提出上訴狀
中　　華　　民　　國　　96　　年　　12　　月　　6 　　日
                            書記官　林月蓉
